---
title: "Student"
author: "M.NEKUI TIEFANG BIEDIANT"
date: "2023-04-03"
output: html_document
---

```{r setup, include=FALSE}
knitr::opts_chunk$set(echo = TRUE)
```

#charger les données
```{r}
clients=read.csv("http://goo.gl/qw303p")
```


##inspecter les donneés

```{r}
head(clients)
summary(clients)
str(clients)
```
#changer de nom des variables et rendre les var quali en facteur
```{r}
names(clients)=c("age","sexe","revenu","enfants","proprio","abonné","segments")
clients$sexe=as.factor(clients$sexe)
clients$proprio=as.factor(clients$proprio)
clients$abonné=as.factor(clients$abonné)
clients$segments=as.factor(clients$segments)
str(clients)
```

#les fonctions by agregate et with

*by
```{r}
by(clients$revenu,clients$segments,mean)#moyenne des revenu en fonction des segments
by(clients$revenu,list(clients$segments,clients$proprio),mean)#moyenne des revenu en fonction de segments et proprio

```
*aggregate
même role que *by* mais rendus sous forme de tableau

```{r}
tableau=aggregate(revenu~segments,mean,data = clients)
tableau
tableau2=aggregate(revenu~segments+proprio,mean,data = clients)
tableau2
```
*with
```{r}
with(clients, table(segments,proprio)) #tableau de frequence pour var quali
with(clients, prop.table(table(segments,proprio),margin=1))
with(clients, prop.table(table(segments,proprio),margin=2)) #tableau de frequence pour var quali
#margin=1 par ligne     margin=2 par colonne
```
#representation des données

```{r}
library(lattice)
histogram(~abonné | segments , data = clients)
histogram(~sexe | segments , data = clients)
histogram(~abonné|segments, data = clients, type = "count", layout=c(4,1),col=c("red","blue"))
histogram(~abonné | segments+proprio , data = clients)
prop.table(table(clients$abonné,clients$segments),margin = 2)
#histogram(~abonné | segments+revenu.fac , data = clients)
barchart(prop.table(table(clients$abonné,clients$segments),margin = 2)[2,],xlab = "titre",col="red")
```




### essayons de realiser un test de comparaison des moyennes
##student dans notre bd

```{r}
by(clients$revenu,clients$proprio, var)
boxplot(clients$revenu~clients$proprio)
```

visiblement les mean sont différente

# Vérification den la normalité
```{r}
hist(clients$revenu)
shapiro.test(clients$revenu)
```
normalité rejeté !!


pour visualiser la distribution d'une variable avec une seule modalite il faut:
```{r}
par(mfrow=c(1,2))
with(clients,hist(revenu[proprio=="ownYes"]))
with(clients,hist(revenu[proprio=="ownNo"]))

```


```{r}

#t.test(clients$revenu~clients$proprio, var.equal=FALSE)
#lorsque les deux echantillon sont depezndant et numerique la syntaxe adequat est la suivante
#t.test(echan1,echan2, var.equal=T, paired=T)

#non paramétrique

by(clients$revenu,clients$proprio, median)
wilcox.test(clients$revenu~clients$proprio,correct = F)

```
rejet de H0



test de conformité
```{r}
median(clients$revenu)
wilcox.test(clients$revenu, mu=52050)

```
H0 accepté: oui le revenu moyen peut être assimilable/conforme  a 52050


```{r}
library(pastecs)
by(clients$revenu,clients$proprio,stat.desc)
```


##test du khi-deux lien entre deux var quali

#tableau de frequence
```{r}
t=table(clients$abonné,clients$proprio)
t
```
HO: pas de lien
H1: existance de lien
 Notons ici que le risque represente une ERREUR D'INFERENCE( donc en general c'est sur 100 echantillon je peux me tromper sur 5 echantillons)
```{r}
chisq.test(t,correct =F )

```

pas de lien !!!!







## passons au test binomiale sorti binaire

H0: Pval inf 0.5 
H1:Pval sup/=0.5

```{r}
#binom.test(x,n,p,alternative = "greater")
#?binom.test
# Supposons que nous avons 30 tirages de pièces de monnaie et que nous voulons tester si la probabilité de succès est de 0.5
nombre_de_succes <- 18
taille_de_l_echantillon <- 30
probabilite_theorique <- 0.5

# Effectuer le test binomial
resultat_test <- binom.test(nombre_de_succes, taille_de_l_echantillon, p = probabilite_theorique, alternative = "two.sided")

# Afficher les résultats
print(resultat_test)


```
x:nbre observé qui repondent aux succeès , n:total , p=0.5(generalement), H1 (alternative)=superieure
pour conclure on compare la prob de succes a 0.5









## ANOVA (analysis of variance)
 
il complète le test de stutend qui se limite a un facteur et  2 modalités  _exclusivement_



*passons à la visualisation tout d'abord
```{r}
library(ggplot2)
visua=ggplot(clients,aes(segments,revenu))+geom_boxplot()
visua
```

*passons a anova proprement dit ( un facteur plus de deux modalités)
```{r}
segmentanova=aov(revenu~segments,data = clients)

anova(segmentanova)
```
F value est le quotient de la moyenne de la  somme des carrées du model sur la moyenne de la  somme des carrées par groupe

il est bien significatif donc on peut conclur que les types de segment ont un impact sur la moyenne des revenu

* anova deux facteurs now

```{r}
model2=aov(revenu~segments+proprio,data = clients)
anova(model2) #proprio pas significatif supsons de multicolinearité!!!!


model3=lm(revenu~segments+proprio,data = clients)
summary(model3)
```


*comparaison des modèles anova
 
```{r}
anova(segmentanova, model2)
```
 Pr(F)= 0.5772 donc H0 accepté (pas d'amelioration dans le model ) model1 mieux que model2
 
 
 












