---
title: "Lab's 3"
author: "M.NEKUI TIEFANG BIEDIANT"
date: "2023-03-14"
output: html_document
---

```{r setup, include=FALSE}
knitr::opts_chunk$set(echo = TRUE)
```







```{r}
library(dplyr)
library(readxl)
base=read_excel("/home/nekui-tiefang/Bureau/regression lineaire/Cigarettes.regression.xlsx")
base2=data.frame(base)
newbase= select(base2,Cigarette,TAR..mg.,NICOTINE..mg.,WEIGHT..g., CO..mg.)
base3=rename(newbase,TARmg=TAR..mg.,NICOmg=NICOTINE..mg.,WEIGHTg=WEIGHT..g., COmg=CO..mg. )
colnames(base3)

```

significativité des variables
```{r}

df2=data.frame(base3$TARmg,base3$NICOmg,base3$WEIGHTg,base3$COmg)
plot(df2)
```
nous constatons que les variables significatives de COmg sont: TARmg et NICOmg




```{r}
model2 = lm(base3$COmg ~ base3$TARmg+ base3$NICOmg+ base3$WEIGHTg)
summary(model2)

```


d'apres le test de nulite de student seul la var TAR est signifificatif



```{r}
model3= lm(COmg ~ TARmg+0 )
model3
#model4= lm(base3$COmg ~ base3$TARmg +0)
summary(model3)
plot(base3$TARmg,base3$COmg, col="blue", xlab = "x", ylab = "y", main = " titre ")
abline(model3, col = "red")

```
 Super toutes les valeurs sont significatives 
 
 l'équation de la droite ajusté devient: $$Ŷ_{i}=0.92813 *X_{i}$$
 

 
 
*validité du model*
ce model est valide si les conditions suivantes sont respectées:
  1-linéarité 
  2-indépendance des residus (test de Durbin-watson pour la correlation des residus)
  3-Homoscedasticité 
  4-normalité des residus (shapiro-wilk)
  5-absence de valeurs aberrantes (toute les valeurs doivent êtres représentes)

 
 

1) lineairité


```{r}
raintest(model3)
```
ou

```{r}

library(car)
scatterplot(base3$COmg ~ base3$TARmg,data = base3, regLine=list(method=lm,  lwd=1, col="red") )
```
sa confirme l'acceptation


5-2)indépendance des residus
  
```{r}
library(performance)
library(lmtest)
check_autocorrelation(model3) 
dwtest(model3)
```
il faut une p-value supérieure à 0,05 pour avoir indépendance.
  
*conclusion*: residus indépendance  !!! 




5-3)homoscedasticité
  
```{r}
library(car)
plot(model3, which = 3)
```
 
 On cherche ici une courbe rouge plane. L'homogénéité est à rejeter si celle-ci n'est pas horizontale.
 
 *homoscedasticité difficilement acceptable
 
```{r}
library("lmtest") ;
#bptest(model3) # librairie lmtest et impossible sans intercept
ncvTest(model3) # librairie car
```
 L'homogénéité est rejeté si la p-value est inférieure à 0,05
 

```{r}
library(performance)
check_heteroscedasticity(model3)

```
  
   Homoscedasticité des residus verifié !!! 
   
   
  
   Homoscedasticité des residus verifié !!!
  
  
  5-4)normalité
  
```{r}
hist(residuals.lm(model3),col="yellow",freq=F)
densite <- density(residuals.lm(model3)) # estimer la densité que représente ces différentes valeurs
lines(densite, col = "red",lwd=5) # Superposer une ligne de densité à l'histogramme
```
  autre methodes recommandé
  
```{r}
shapiro.test(residuals.lm(model3))
check_normality(model3)
```
  Normalité des residus Validé...!!!
  
  
  
  
  5-5) absence de valeurs aberrantes (toute les valeurs doivent êtres présentes)
   
```{r}
plot(model3, which = 1) 
plot(model3, which = 2) 
plot(model3, which = 3) 
plot(model3, which = 4)  
plot(model3, which = 5) # ce qui m'interesse !!!!
plot(model3, which = 6) 
```

le lien de la documentation de tout les cas: https://data.library.virginia.edu/diagnostic-plots/

aucune valeur en dehors de la cook's distance 
Donc pas de valeur extrême 



```{r}
boxplot(residuals.lm(model3))

```
limites de turkey bien aux limites de notre cadrant 
Donc pas de valeur extrême quelque soit la variable






CONCLUSION NOTRE MODELE SIMPLISTE $$Ŷ_{i}=0.92813 *X_{i}$$ 
PEUT ETRE CONSIDERE COMME VALIDE PUISQUE TOUTES LES CONDITIONS SONT VALIDES






















































```{r}
TARmg=base3$TARmg

COmg=base3$COmg
valreg(model3,plot = TRUE)
```
















