---
title: "Lab's 2-1 Reg-simple-mtcars"
author: "M.NEKUI TIEFANG BIEDIANT"
date: "2023-03-09"
output: html_document
---

```{r setup, include=FALSE}
knitr::opts_chunk$set(echo = TRUE)
```

```{r}
data("mtcars")
attach(mtcars)
head(mtcars)
```

Les données ont été extraites du magazine américain Motor Trend et comprennent la consommation de carburant et 10 aspects de la conception et des performances automobiles pour 32 automobiles 

DESCRIPTION
[, 1]	mpg	Miles/(US) gallon *la distance en km, qu'une voiture peut parcourir par gallon de carburant.*
[, 2]	cyl	Number of cylinders
[, 3]	disp	Displacement (cu.in.)*est le volume balayé par le déplacement d'une pièce mobile dans une chambre hermétiquement close pour un mouvement unitaire.*
[, 4]	hp	Gross horsepower *puissance brute*
[, 5]	drat	Rear axle ratio *Rapport de transmision pont arrière*
[, 6]	wt	Weight (1000 lbs) *poid*
[, 7]	qsec	1/4 mile time  *temps de parcours de 400m *
[, 8]	vs	Engine (0 = V-shaped, 1 = straight)
[, 9]	am	Transmission (0 = automatic, 1 = manual) 
[,10]	gear	Number of forward gears  *Nombre de vitesses avant*
[,11] carb                         *Nombre de carburateurs*



```{r}
plot(mtcars$mpg~mtcars$wt)
```


```{r}
model=lm(mpg~wt, data = mtcars)
summary(model)
```



```{r}
plot(mtcars$mpg~mtcars$wt)
abline(model,col="red",lwd=2)
```






passons aux diagnostique du model
```{r}
plot(model)
```

ici l'ideal est que la ligne rouge soit le plus horizontale possible!! ce qui n'est pas encore le cas visiblement !!! 
mais sa n'empêche que le modèle soit expliqué a 74% le mpg


                                   passons now a un model polynomial


```{r}
modelP2=lm(mpg~ +wt+I(wt^2), data = mtcars)
summary(modelP2)
```

cool une amelioration ! Le medel explique a 80.66% le mpg 
daignostiquons le 

```{r}
plot(modelP2)
```

la courbe tend vers une ligne horizontale nettement mieux que la précédante 

```{r}
plot(mtcars$mpg~mtcars$wt)
abline(model,col="green",lwd=2)
wt.seq=seq(min(wt),max(wt), by=0.01)
mpg.predict=predict.lm(modelP2,data.frame(wt=wt.seq))
lines(wt.seq ,mpg.predict,col="red",lwd=5)

```

nettement mieux le vert nesparrrrr




nous continuons avec une équation d'ordre 3
 
```{r}
modelP3=lm(mpg~wt+I(wt^2)+I(wt^3), data = mtcars)
summary(modelP3)
```
oups le model d'ordre 3 explique moin bien que le precedant d'ordre 2


```{r}
plot(mtcars$mpg~mtcars$wt)
abline(model,col="red",lwd=2)
wt.seq=seq(min(wt),max(wt), by=0.01)
mpg.predict=predict.lm(modelP2,data.frame(wt=wt.seq))
lines(wt.seq ,mpg.predict,col="green")


mpg.predict1=predict.lm(modelP3,data.frame(wt=wt.seq))
lines(wt.seq ,mpg.predict1,col="blue")
```
quasiment identique nespas !!! mais le model d'ordre 2 est plus pertinant


evoluons 

```{r}
modelP4=lm(mpg~poly(wt,4),data = mtcars)
summary(modelP4)
```
 toujours pas mieux 
 
 
      utilisation d'anova pour la comparaison des models
      
```{r}
anova(model,modelP2,modelP3,modelP4)
```
   même d'apres l'anova le model le plus significatif est le deuxième
   
    sur ceux je vous remercie..............................................

      
      




