---
title: "Lab's 4"
author: "M.NEKUI TIEFANG BIEDIANT"
date: "2023-03-16"
output: html_document
---

```{r setup, include=FALSE}
knitr::opts_chunk$set(echo = TRUE)
```





  
```{r}

VinRouge=read.csv("/home/nekui-tiefang/Bureau/my R/data 3/winequality-red .csv",sep = ";")

```
  
  
  


```{r}
cor(VinRouge)
```


  
  
  
1) Significativite des varibles  

```{r}
mod=lm(quality~.,data=VinRouge)

summary(mod)

```
  
  Le canstat qui se dégage est la qualité du vin Rouge ne depend pas de toute les variables
  
```{r}
vif(mod)
```

  
  
```{r}
mod1=lm(quality~.-density,data=VinRouge)

summary(mod1)

```
```{r}
vif(mod1)
```




```{r}
mod2=lm(quality~.-density-fixed.acidity,data=VinRouge)

summary(mod2)

```
```{r}
vif(mod2)
```

```{r}
mod3=lm(quality~.-density-fixed.acidity-residual.sugar,data=VinRouge)

summary(mod3)

```
```{r}
vif(mod3)
```

```{r}
mod4=lm(quality~.-density-fixed.acidity-residual.sugar-citric.acid ,data=VinRouge)

summary(mod4)

```
```{r}
mod5=lm(quality~alcohol +sulphates+ pH+ total.sulfur.dioxide+free.sulfur.dioxide+  chlorides+volatile.acidity,data=VinRouge)

summary(mod5)

```




```{r}
vif(mod4)
```

```{r}
mod5=lm(quality~.-density-fixed.acidity-residual.sugar-citric.acid ,data=VinRouge)

summary(mod5)

```

                          Cours
Lorsque l'on a plusieurs variables, la fonction lm() reste pertinente. Il faut juste en maîtriser la syntaxe.

lm(y~x) : régression classique y = f(x)  - affine - y = ax+b

lm(y~x+0) : régression linéaire y = f(x) sans intersection - y = ax

lm(y~x1+x2) : régression telle que y = B + A1*x1 + A2*x2

  -lm(y~x1:x2) : régression telle que y = B + A1*x1*x2 

  -lm(y~x1*x2) : régression telle que y = B + A1*x1 + A2*x2 + A3*x1*x2

A cette syntaxe, on peut ajouter d'autres fonctions pour permettre des régression polynomiales avec poly() ou d'autres transformations avec I().

Exemples :

lm(y~poly(x,3)) : régression polynomiale telle que y = B + A1*x + A2*x² + A3*x^3

lm(y~I(1/x) : permet d'imposer des transformations à x comme ici y = B + A1*1/x 



2) établissement du modèle (droite de regresion et eqt de la droite ajuste)

```{r}
library(rgl)
scatterplot3d(VinRouge)

```
avec des val non signif




```{r}
VinRougeSignif=data.frame(VinRouge$volatile.acidity,VinRouge$chlorides,VinRouge$free.sulfur.dioxide,VinRouge$total.sulfur.dioxide,VinRouge$pH,VinRouge$sulphates,VinRouge$alcohol,VinRouge$quality)
scatterplot3d(VinRougeSignif)

```

 Le constat qui en découle est clair ................. le retrait des var non significatives sont justifiées !!!!!!


  
  
  ***application de abline sur les var signifi biensur!
  
```{r}

scatterplot3d(VinRougeSignif)
abline(mod2, col = "red")

```


 vous savez biensur qu'abline ne considère que deux coefficient 
 
 
```{r}
coef(mod2)
```
 
 
 l'equation de la droite ajustée est: 
 $$Ŷ_{i}=4.43 -2*C_{i}-0.0035*T_{i}+0.88*S_{i}-Va_{i}+0.005*F_{i}-0.5*P_{i}+0.2*A$$





3) validité du model
ce model est valide si les conditions suivantes sont respectées:
  1-linéarité
  2-normalité des residus
  3-Homoscedasticité 
  4-indépendance des residus
  5-absence de valeurs aberrantes 






 3-1) *linearité*

HO: oui lineare
H1: non lineaire
```{r}
library(lmtest)
raintest(mod4)
```
 linearité accepté


```{r}

library(car)
scatterplot(mpg ~ hp+wt,data = bd3, regLine=list(method=lm,  lwd=1, col="red") )
```




 5-2)normalité
  
```{r}
hist(residuals.lm(mod4),col="yellow",freq=F)
densite <- density(residuals.lm(mod4)) # estimer la densité que représente ces différentes valeurs
lines(densite)
```
  autre methodes recommandé
  
```{r}
shapiro.test(residuals.lm(mod4))

```
  Normalité des residus  Non Validé...!!!


```{r}

library(performance)
check_normality(mod4)
```





5-4)indépendance des residus

```{r}
library(lmtest)
dwtest(mod4)
```
  il faut une p-value supérieure à 0,05 pour avoir indépendance.
  
*conclusion*: residus dépendant  !!!  
*Attention :*  ce test n'évalue que l'autocorrélation entre résidus et le résidus qui suit directement (n+1) et non ceux séparés d'un intervalle (résidus+2) qui pourraient être autocorrélés dans un phénomène cyclique.

 *On peut aussi visualiser l'indépendance avec ce graphique suivant :

```{r}
library(stats)
acf(residuals(mod2), main="Regression Y = f(X)")
```
*conclusion*: residus dépendant  !!! 
 

```{r}
check_autocorrelation(mod4) 
```








  
  
  5-5) absence de valeurs aberrantes (toute les valeurs doivent êtres présentes)
   
```{r}
plot(mod2, which = 1) 
plot(mod2, which = 2) 
plot(mod2, which = 3) 
plot(mod2, which = 4)  
plot(mod2, which = 5) # ce qui m'interesse !!!!
plot(mod2, which = 6) 
```

le lien de la documentation de tout les cas: https://data.library.virginia.edu/diagnostic-plots/

aucune valeur en dehors de la cook's distance 
Donc pas de valeur extrême 



CONCLUSION NOTRE MODELE $$Ŷ_{i}=4.43 -2*C_{i}-0.0035*T_{i}+0.88*S_{i}-Va_{i}+0.005*F_{i}-0.5*P_{i}+0.2*A$$
PEUT ETRE CONSIDERE COMME NON VALIDE PUISQUE TOUTES LES CONDITIONS NE SONT PAS VALIDES



vous aurrez plus de chance la prochaine fois

un peut de verification !
```{r}
dfin=data.frame(df,fitted.values(mod2))

```
on comprend le pourquoi du rejet !!!


